【裁判字號】    98,破抗,11
【裁判日期】    980930
【裁判案由】    宣告破產
【裁判全文】
臺灣高等法院臺南分院民事裁定          98年度破抗字第11號
抗  告  人  辰心實業有限公司
法定代理人  甲○○
上列抗告人因聲請宣告破產事件，對於中華民國98年7月31日臺
灣臺南地方法院所為裁定（98年度破字第3號），提起抗告，本
院裁定如下：
    主  文
抗告駁回。
抗告訴訟費用新臺幣壹仟元由抗告人負擔。
    理  由
一、本件聲請及抗告意旨略以：抗告人公司從事室內輕鋼架及門
    窗製造安裝，自94年間起業務量驟減，入不敷出，抗告人於
    93、94年間分別向花旗銀行、臺灣中小企業銀行借貸用以購
    買機器設備，每月須償付利息本金，負擔沈重，遂於96年間
    再向臺灣中小企業銀行永大分行借貸。但經濟狀況仍未有起
    色，終致無力支付員工薪資及房租，而遣散員工，並於97年
    12月3日向臺南縣政府申請停業。抗告人積欠花旗銀行及臺
    灣中小企業銀行之款項，約為287萬餘元。抗告人除現金10
    萬元及電動擊錘機等固定設備價值約25萬元外，別無其他財
    產，債務遠逾現存財產，顯不能清償債務，而所餘財產除支
    應破產財團費用外，尚可清償部分破產債權，自有聲請破產
    以清理財產之必要與實益。然原審法院既對抗告人提出之匯
    票資金有疑，但未命抗告人舉證，亦未就抗告人所有擊錘機
    等固定資產之客觀交易價值為鑑定調查，即謂抗告人並未舉
    證證明可供組成破產財團之金額確有35萬元一節，似有未盡
    職權調查責任之嫌。又現行實務多以一破產案件5萬元定管
    理人之報酬，如監查人之報酬亦同以5萬元計算，則破產財
    團須支付破產管理人及監查人之報酬為10萬元。又抗告人並
    無其他債務人，不生破產管理人清查、整理債務人財產狀況
    所需費用，亦無編造債權及資產負債表，召開債權人會議等
    ，因債權人僅有2家債權銀行，縱有召開會議支付費用之必
    要，其金額非鉅，則破產財團管理變價及分配所生費用，依
    現行鑑定公司收費標準，亦非龐大，抗告人主張尚有35萬元
    ，扣除具有優先權之稅捐債權及可能之財團費用後，餘額是
    否不足構成破產財團，尚非無疑。乃原裁定竟以宣告破產無
    實益為由駁回抗告人之聲請，顯有未當，爰提起抗告等語。
二、按破產，對債務人不能清償債務者，宣告之；破產宣告時屬
    於破產人之一切財產，及將來行使之財產請求權；破產宣告
    後，破產終結前，破產人所取得之財產，為破產財團；財團
    費用及財團債務，應先於破產債權，隨時由破產財團清償之
    ，破產法第57條、第82條第1項、第97條分別定有明文。因
    之破產程序乃於債務人不能清償其債務時，為使多數債權人
    獲得平等滿足，並兼顧債務人之利益，而就債務人之總財產
    ，由法院參與其事而使多數債權人之債權獲得平等受償之謂
    。又依破產法第95條、第96條規定，財團費用為：(一)因破產
    財團之管理、變價及分配所生之費用，(二)因破產債權人共同
    利益所需審判上之費用，(三)破產管理人之報酬，(四)破產人及
    其家屬之必要生活費及喪葬費；財團債務為：(一)破產管理人
    關於破產財團所為行為而生之債務，(二)破產管理人為破產財
    團請求履行雙務契約所生之債務，或因破產宣告後應履行雙
    務契約而生之債務，(三)為破產財團無因管理所生之債務，(四)
    因破產財團不當得利所生之債務。另按稅捐之徵收，優先於
    普通債權；破產財團成立後，其應納稅捐為財團費用，由破
    產管理人依破產法之規定清償之；對於破產財團之財產有優
    先權之債權，先於他債權而受清償；此觀稅捐稽徵法第6條
    第1項、第7條及破產法第112條前段規定即明。是如構成破
    產財團之債務人財產，明顯不足清償破產財團費用及財團債
    務時，依破產法第148條規定，法院於宣告破產後，隨即須
    同時宣告破產程序終止，此無異徒增破產程序及費用之浪費
    ，且無益於債務人及其他債權人。再破產財團之債務人財產
    ，於清償破產財團費用及財團債務後，如亦不足清償有優先
    權之稅捐債務時，實亦無從達成破產制度係為使多數債權人
    獲得平等滿足之機能。因之，參照破產制度之目的、功能及
    上開說明，聲請宣告破產已是無實益時，自應以裁定駁回其
    聲請（司法院院字第1505號解釋、最高法院86年度台抗字第
    479號裁定意旨參照）。次按監查人係代表債權人監督破產
    程序之進行，債權人會議選任監查人，其決議之結果未能得
    破產法第123條所定之同意，應再開會選任，同法並無免設
    監查人之規定，自不得免設（司法院院字第1529號解釋參照
    ）。
三、經查：抗告人主張其積欠臺灣中小企業銀行及花旗銀行債務
    合計2,878,174元，業據提出債權人清冊在卷可稽（見原審
    卷第8頁）。又抗告人積欠財政部臺灣省南區國稅局新化稽
    徵所營利事業所得稅（含核估稅款）共計32,450元，迄未清
    償，有該局98年6月2日南區國稅新化四字第0980020427號函
    附卷可稽（見原審卷第32頁），堪信為真實。抗告人主張其
    目前有現金10萬元及固定設備價值約25萬元，共計35萬元之
    財產等情，雖據其提出郵政匯票影本及財產清冊等件為證（
    見本審卷第15頁、第6頁）。惟上開郵政匯票之受款人記載
    為甲○○，並非抗告人名義，則該匯票是否確為抗告人所有
    之現金或確為抗告人所能支用，實難以證明。至固定設備價
    值部分，抗告人雖提出台灣統華產物鑑定有限公司之鑑定報
    告書（見外放之鑑定報告書），主張其所有電動擊錘等固定
    設備經鑑定後之價值202,500元，惟此乃抗告人委請民間鑑
    定之價值，至該等設備於實際售出後，扣除依通常拍賣方法
    出售程序產生之費用，是否仍有此等價值，尚難確定。而破
    產管理人之費用，依財政部97年3月7日臺財稅字第09704514
    510號函令所發布「稽徵機關核算九十六年度執行業務者收
    入標準」，律師擔任破產管理人係按標的物財產價值9％計
    算收入標準，無標的物每件在直轄市及市為20,000元，在縣
    則為16,000元。本件破產標的為2,878,174元，依前開標準
    計算，破產管理人之報酬應為259,036元【2,878,174元9
    ％＝259,036元，元以下四捨五入】。又破產監查人亦為破
    產程序必備機關，亦如上述，是依破產法第128條準用同法
    第84條規定，破產監查人之報酬自應視為管理破產財團之費
    用，而列為財團費用自明。參酌破產管理人之報酬，則破產
    監查人之報酬應同為259,036元，從而，選任破產管理人、
    監查人之費用即高達518,072元。抗告人僅泛稱依「現行實
    務」一破產案件管理人之報酬為5萬元云云，至何為「現行
    實務」，未見其依據何在，自無可採。再者，破產程序一旦
    進行，破產財團除須支付破產管理人、監查人之報酬外，尚
    須支付破產程序進行所需支出之費用，諸如破產管理人應清
    查、整理債務人之財產狀況，編造債權及資產表、召開債權
    人會議、行使其他權限等，及支付破產財團之管理變價及分
    配所生之費用、破產債權人共同利益所需審判上之費用等項
    目，無一不以破產財團之財產支出；抗告人謂其為法人而無
    生活費用支出，且債權債務關係亦屬單純云云，縱抗告人有
    前述財產，惟扣除上開財團費用（即破產管理人、監查人之
    報酬）及具有優先權之稅捐債權後，顯然已無餘額可供構成
    破產財團，自無從清償任何破產債務，無解於債務之處理，
    揆諸破產法第148條規定意旨及首揭說明，抗告人聲請宣告
    破產即無實益，實無宣告破產徒生耗費之必要，原審駁回抗
    告人破產之聲請，並無不合，抗告意旨指摘原裁定為不當，
    求為廢棄改判，為無理由。
四、據上論結，本件抗告為無理由，依民事訴訟法第495條之1第
    1項，第449條第1項、第95條、第78條、裁定如主文。
中    華    民    國    98    年    9     月    30    日
                  民事第一庭      審判長法官  丁振昌
                                      法  官  林永茂
                                      法  官  李素靖
上為正本係照原本作成。
本裁定除以適用法規顯有錯誤為理由外，不得再抗告。如提出再
抗告，應於收受送達後10日內委任律師為代理人向本院提出再抗
告狀（須附繕本），並繳納再抗告費新台幣1千元。
中    華    民    國    98    年    9     月    30    日
                                      書記官  林鈴香
【附記】
民事訴訟法第495條之1第2項準用同法第466條之1第1、2項規定
：
(1)對於第二審判決上訴，上訴人應委任律師為訴訟代理人。但上
  訴人或其法定代理人具有律師資格者，不在此限。
(2)上訴人之配偶、三親等內之血親、二親等內之姻親，或上訴人
  為法人、中央或地方機關時，其所屬專任人員具有律師資格並
  經法院認為適當者，亦得為第三審訴訟代理人。
民事訴訟法第466條之2第1項：
  上訴人無資力委任訴訟代理人者，得依訴訟救助之規定，聲請
  第三審法院為之選任律師為其訴訟代理人。


司法院資訊處製作；財團法人民間司法改革基金會備份。
